【裁判字號】    99,台上,5630
【裁判日期】    990909
【裁判案由】    業務過失致人於死
【裁判全文】
最高法院刑事判決            九十九年度台上字第五六三０號
上  訴  人  甲○○
上列上訴人因業務過失致人於死案件，不服台灣高等法院中華民
國九十七年十二月十一日第二審判決（九十七年度上訴字第四七
０九號，起訴案號：台灣板橋地方法院檢察署九十七年度偵字第
八八０四號），提起上訴，本院判決如下：
    主  文
上訴駁回。
    理  由
按刑事訴訟法第三百七十七條規定：上訴於第三審法院，非以判
決違背法令為理由，不得為之；是提起第三審上訴，應以原判決
違背法令為理由，係屬法定要件。如果上訴理由書狀並未依據卷
內訴訟資料具體指摘原判決不適用何種法則或如何適用不當，或
所指摘原判決違法情事，顯與法律規定得為第三審上訴理由之違
法情形不相適合時，均應認其上訴為違背法律上之程式，予以駁
回。本件原判決認定上訴人甲○○有如其事實欄所載犯行，因而
撤銷第一審所為科刑之判決，改判仍論上訴人以從事業務之人，
因業務上之過失致人於死罪，量處有期徒刑八月。已詳敘所憑依
據及認定之理由，對於上訴人所提出之辯解，何以不可採，亦在
理由內詳予指駁，俱有卷存資料可資覆按。上訴人上訴意旨略以
：(一)、伊承攬被害人陳欽昌房屋修繕裝潢工程，於各樓層樓梯口
預留貨梯空間開口，係供吊運材料之用，如隨時加掛安全護網，
有其實際困難，原審未予履勘現場，瞭解其運作困難程度，復未
慮及被害人逕自進入工地與有過失之情節，僅憑被害人家屬指訴
，遽行判斷，已有未洽。(二)、被害人對其住屋結構、地形，甚為
熟稔，應不致輕易自四樓貨梯口墜落，原審未調取被害人病歷，
研判其是否因酒醉、血壓過高、或自行絆倒而肇致意外，併有調
查未盡之可議。(三)、被害人家屬要求之賠償金額過高，非其資力
所能負擔，原審徒以伊尚未與被害人家屬達成和解，即科以較第
一審判決為重之刑，有違公平原則云云。
惟查：證據之取捨及事實之認定，乃事實審法院之職權，苟其取
捨，不違背經驗法則或論理法則，不得任意指為違法。原判決依
憑上訴人部分供述、證人即工地現場水電工人林阿枝之證詞、上
訴人與被害人所訂載明：工地安全一切由上訴人負責等詞之契約
、行政院勞工委員會北區勞動檢查處民國九十七年三月二十五日
勞北檢字第０九七一００五四二六號函及所附災害檢查報告書、
現場照片、台灣板橋地方法院檢察署相驗屍體證明書、勘驗筆錄
、檢驗報告書及被害人相驗照片等證據資料，綜合研判，認定上
訴人為本件修繕裝潢工程承攬人，對於各層樓梯口長達二百九十
公分、寬達一百八十公分之預留貨梯空間開口，應注意設置符合
標準之必要安全設備，以防止進入工地人員自高處墜落之危險，
而依客觀情事亦無不能注意情形，竟疏未在各樓層樓板所預留貨
梯空間開口邊緣，設置護欄、護蓋或安全網等防護設施，亦未對
進入上開施工場所人員，提供安全帶、安全帽等個人防護工具，
致被害人於四樓巡視工程進度時，自該層樓貨梯樓板開口墜落至
一樓地面死亡，應負業務過失致人於死責任；並敘明被害人係循
例進入工地巡視，瞭解施工進度，並非強行闖入，尚難認其與有
過失。所為證據之取捨及判斷，無違經驗法則及論理法則，自不
得指為違法；矧被害人就本案事故之發生，縱令與有過失，仍無
礙於上訴人犯罪之成立。又所謂依法應於審判期日調查之證據，
係指與待證事實有重要關係，在客觀上顯有調查必要性之證據而
言，故其範圍並非漫無限制，必其證據與判斷待證事實之有無，
具有關連性，得據以推翻原判決所確認事實，而為不同之認定，
始足當之。若所證明事項已臻明瞭，自欠缺其調查必要性。本件
依卷內資料，尚無證據顯示被害人事發當時有酒醉、血壓過高、
或自行絆倒情事，而上訴人為工程承攬人，依約並負責工地一切
安全事宜，卻為圖輸送材料便利，疏忽懈怠設置或提供必要安全
防護設備或器具，乃認上訴人具有業務上過失，業據原判決依憑
卷證論斷明確。待證事實既臻明瞭，原審未另為其他無益之調查
或履勘現場，屬法院調查證據裁量權之適法行使，要無上訴意旨
所指調查職責未盡之違法。而本件因上訴人之過失造成被害人家
屬無法彌補之傷痛，雙方迄未和解，原審因認檢察官循被害人家
屬請求，以第一審判決量刑過輕提起第二審上訴，為有理由，量
處如上述之刑度。業已就刑法第五十七條各款所定事項及其責任
基礎暨一切情事，予以審酌，所為量刑並無違反比例原則或公平
原則情形，允無違法可言。其餘上訴意旨並未依據卷內訴訟資料
具體指摘原判決有何不適用法則或適用不當之違背法令情事，任
憑個人臆測或見解，指摘原判決不當，或重為單純事實之爭執，
核與法律規定得為第三審上訴理由之違法情形，不相適合。其上
訴違背法律上之程式，應予駁回。
據上論結，應依刑事訴訟法第三百九十五條前段，判決如主文。
中    華    民    國  九十九  年    九    月    九    日
                      最高法院刑事第八庭
                          審判長法官  洪  文  章
                                法官  王  居  財
                                法官  郭  毓  洲
                                法官  黃  梅  月
                                法官  沈  揚  仁
本件正本證明與原本無異
                                      書  記  官
中    華    民    國  九十九  年    九    月   十三   日
                                                      V

司法院資訊處製作；財團法人民間司法改革基金會備份。
